【裁判字號】    98,訴,1539
【裁判日期】    991019
【裁判案由】    強盜等
【裁判全文】
臺灣屏東地方法院刑事判決              98年度訴字第1539號
公  訴  人  臺灣屏東地方法院檢察署檢察官
被      告  己○○
指定辯護人  本院公設辯護人  戊○○
被      告  丙○○
被      告  癸○○
上  一  人
選任辯護人  鄭旭廷律師
被      告  乙○○
被      告  壬○○
上列被告等因強盜等案件，經檢察官提起公訴（97年度偵字第75
52號），本院判決如下：
    主  文
丙○○、乙○○、壬○○共同犯強制罪，各處拘役拾日，如易
科罰金，均以新臺幣壹仟元折算壹日。均緩刑貳年。虹牌白色水
泥漆壹瓶沒收。
己○○、癸○○共同犯強制罪，各處有期徒刑肆月，如易科罰金
，均以新臺幣壹仟元折算壹日。虹牌白色水泥漆壹瓶沒收。
丙○○、乙○○、壬○○被訴傷害部分，均公訴不受理。
    事  實
一、己○○與丙○○原為夫妻（已於民國99年3 月29日離婚），
    緣己○○與甲○係朋友，而癸○○欲追求甲○，但甲○與己○○熟識，令癸○○心生不滿，且癸○○之妹妹曾在電話中
    對甲○口出威脅，遭甲○以手機錄音，甲○之手機亦有其與
    己○○合照之相片數張，丙○○則因不滿甲○影響其與己○○之婚姻，己○○、癸○○、丙○○、乙○○、壬○○竟共
    同基於以強暴妨害人行使權利之犯意聯絡，先推由己○○於
    民國97年9 月7 日晚上9 時50分許，駕駛車牌號碼K3-3610
    號自用小客車搭載甲○至屏東縣竹田鄉○○村○○路運動公
    園（下稱運動公園），己○○與甲○進入運動公園後，預先
    埋伏在內之丙○○、癸○○、乙○○、壬○○即出現由乙○○、癸○○分別站在甲○左右邊並各抓住甲○手臂，丙○○
    、壬○○分別站在甲○前、後方，阻止甲○之行動，以此強
    暴方式而妨害甲○行使權利，己○○則回到車上將甲○皮包
    內所有之SONYERICSSON K530i手機1 支（門號：0000000000
    ，黑色，IMEI碼：000000000000000 號）、記事本1 本放在
    癸○○駕駛至運動公園之車牌號碼2699-FC 號自用小客車副
    駕駛座上。同時間在運動公園之丙○○以打甲○2 個耳光、
    乙○○以打甲○2 個耳光及拉頭髮、壬○○以腳踢甲○背部
    3 下之方式，致甲○摔倒而受有左膝及左腳多處擦傷之傷害
    （傷害部分業據甲○於本院審理中撤回告訴，詳理由欄所述
    ）其間因甲○手機響起，壬○○自甲○左褲袋內將其所有之
    SONY ERICSSON Z610i 手機1 支（門號：0000000000，黑色
    ，IMEI碼：00000 0000000000號）取出並應癸○○要求交至
    其手中，癸○○隨後取出預先準備的水泥漆自甲○背後潑灑
    ，以此強暴之方式妨害甲○行使權利。嗣後己○○將甲○遺
    留在其車上之皮包放置在現場甲○身旁後，隨同丙○○、癸○○、乙○○、壬○○一起離開。經警據報後前往現場，並
    扣得虹牌白色水泥漆1 瓶。
二、案經甲○訴由屏東縣政府警察局潮州分局報告臺灣屏東地方
    法院檢察署檢察官偵查起訴。
    理  由
壹、關於證據能力之認定
一、被告以外之人（包括證人、鑑定人、告訴人、被害人及共同
    被告等）於檢察事務官、司法警察官或司法警察調查中所為
    之陳述，與審判中不符時，其先前之陳述具有較可信之特別
    情況，且為證明犯罪事實存否所必要者，得為證據，刑事訴
    訟法第159 條之2 定有明文。證人即被告丙○○、乙○○、
    壬○○、己○○、癸○○於警詢中之供述，未經具結，且客
    觀上並無具有較可信之特別情形，自無證據能力。
二、次按被告以外之人於偵查中向檢察官所為陳述，除顯有不可
    信之情況者外，得為證據，刑事訴訟法第159 條之1 第2 項
    定有明文。偵查中對被告以外之人（包括證人、鑑定人、告
    訴人、被害人及共同被告等）所為之偵查筆錄，或被告以外
    之人向檢察官所提之書面陳述，性質上均屬傳聞證據。又證
    人、鑑定人依法應具結而未具結者，其證言或鑑定意見，不
    得作為證據，刑事訴訟法第158 條之3 亦定有明文。證人甲○於檢察官偵訊中並未具結，依刑事訴訟法第158 條之3 規
    定，亦無證據能力。
貳、有罪部分：
一、訊之被告己○○、癸○○、丙○○、乙○○、壬○○均矢口
    否認有何上開強制之犯行，被告己○○辯稱：否認檢察官所
    起訴的犯罪事實，我是被我同事癸○○約出去，要我去談事
    情，我沒有擋在甲○的前面，我沒有拿走甲○放在車上的皮
    包，是癸○○叫我把甲○的手機、記事本拿給她，癸○○半
    途叫我出去，後來又打電話給我，叫我拿甲○的手機、記事
    本到他車上去，癸○○說要刪除他妹妹恐嚇被害人的錄音，
    他不知道在甲○哪隻手機云云。被告癸○○辯稱：否認檢察
    官所起訴的犯罪事實，我沒有拿她手機，我也沒有叫己○○
    拿，己○○說要載甲○去運動公園對質，我沒有站在甲○的
    左右二邊，讓她不能自由行動，我也沒有叫己○○拿甲○的
    手機給我，但我有潑甲○油漆云云。被告丙○○辯稱：否認
    檢察官所起訴的犯罪事實，我有站在甲○的前方，我沒有擋
    住她的去路，我要問她事情，我沒有強制她，我有打她耳光
    二下云云。被告乙○○辯稱：否認檢察官所起訴的犯罪事實
    ，我擋在她旁邊，我有拉她頭髮而摔倒云云。被告壬○○辯
    稱：否認檢察官所起訴的犯罪事實，我有打甲○，我沒有擋
    住她。
二、惟查：
(一)、上開犯罪事實，業據證人即被害人甲○於本院審理中結證：
    我是坐公車才認識己○○，認識他一、二年左右，我跟他不
    是男女朋友，我沒有介入他的家庭，純粹他是司機、我是乘
    客，因為常常坐車比較熟。97年9 月7 日晚上9 時50分己○○帶我到運動公園，我不知道他帶我去那邊，純粹去散步，
    走到裡面，從後門進去，癸○○跟乙○○抓住我的左、右手
    ，丙○○站在我前面，壬○○在旁邊，丙○○有打我一巴掌
    ，乙○○有踹我一腳，就沒有人動手打我，我身上有二支手
    機一支放在右邊口袋，另一支放在包包，我下車時候皮包放
    在己○○車上沒有帶下來，手機裡面有與己○○的合照，之
    前癸○○的妹妹有打電話給我，那時候我有錄音，我不確定
    那時候已經刪掉，與己○○合照，是幾張大頭照，並沒有很
    親密，他們打我時手機有響，是誰從我口袋拿走，我已經沒
    有印象，己○○車上皮包內的手機，沒有看到是誰拿走，他
    們要離開時把我包包放在地上，手機已經不在包包，記事本
    也不在，手機及記事本後來沒有找回來，好像是壬○○從我
    口袋拿走手機，壬○○拿走我手機時，我沒有辦法抵抗，是
    因為我的手被二個人抓住，但我有跟他們說手機還給我，但
    是沒有還給我，那天剛好我下班，己○○說要順道載我，因
    為他們家跟我家很近，他們家長跟我們家認識，他像是哥哥
    ，我是妹妹，沒有什麼曖昧關係，我與己○○散步到運動公
    園，乙○○與癸○○抓住我的手時，己○○不在場，他把我
    丟在那邊就走了，印象中好像丙○○有質問我跟她老公的關
    係，她才出手打我耳光，己○○把我放下來，我被他們架起
    來，己○○就走了，我被打完之後，己○○有回到現場，把
    我的包包放在地上，他們就一起開車走了，皮包內有現金、
    信用卡，只有一支手機、記事本不見，其他東西還在，癸○○從頭到尾都抓我的手。一開始我確定是乙○○、癸○○抓
    住我的手，偵訊那時候記憶很強烈，都還有印象，還有記憶
    在，在現場癸○○沒有打我，那時候很暗，我知道我有被打
    ，我知道有人從我背後潑油漆，我不知道那個人是誰，當時
    我身上有一支手機，是壬○○拿我手機，拿我手機真正原因
    我真的不知道，是壬○○抓住我的手沒有錯，最後要走，我
    有看到手機是在癸○○那裡，我跟癸○○說手機還給我。手
    機有癸○○妹妹打給我的錄音，只是一些一般罵人的話，帶
    有一點恐嚇，因為她打來口氣不好，我才會錄音，我跟己○○進入運動公園，他們突然跑出來，我嚇到，我沒有掙扎要
    跑掉，也沒有嘗試要跑掉，因為我一個人沒有辦法應付那麼
    多人，我要逃也逃不掉，我當時比較冷靜，她們有罵，但我
    沒有印象，我跟己○○走得太近，有曖昧吧，我被癸○○、
    乙○○抓住手不到十分鐘，抓住我，一開始是把我圍住，抓
    住我，不要我亂動等語明確（本院卷第71-76 頁）。證人辛○○於本院審理中亦結證：我去那邊才知道她們要做什麼，
    可能是因為感情關係，好像是甲○介入己○○、丙○○的婚
    姻，在現場有看到乙○○抓住甲○的手，當時公園很暗，我
    進去坐在公園椅子，我是背對他們，我距離他們很遠，我記
    得當時我們要走，有看到癸○○拿一桶油漆潑向甲○。己○○、甲○進入運動公園，其他的人本來在那裡等，我進去之
    後就坐在旁邊椅子，我知道己○○有帶甲○來，進來我有回
    頭看一下，甲○進去可能看不到她們，她們站在柱子旁邊，
    甲○看不到，所以己○○把她帶去那個地方等語（本院卷第
    77-79 頁）。證人庚○○於本院審理中證稱：97年9 月7 日
    晚上9 時50分，我有和他們去運動公園，有人抓住甲○，是
    誰忘了，我知道有乙○○、壬○○還有一個叫小胖，圍在甲○身邊，問她什麼我不知道，有看到壬○○有拿甲○的手機
    交給小胖，電話有響，壬○○拿完之後交給癸○○，電話有
    響，我聽到她們對話，講什麼我不知道，甲○被打有無掙扎
    我不知道，她好像有哭，她是被抓住，她被打時候好像有蹲
    下去，好像沒有逃跑，我在偵查中有說壬○○從甲○口袋拿
    出手機，當時手機有響，甲○手機被拿走，當時有一男一女
    還抓甲○的手，男的是小胖等語（本院卷第79-80 頁）。證
    人即被害人甲○於本院審理中證述其與被告己○○進入運動
    公園後，即遭被告丙○○、乙○○、壬○○、癸○○等人圍
    住，並遭毆打，手機響後，壬○○將手機取走交給癸○○等
    情節，與證人辛○○、庚○○證述之情節大致相符，應堪採
    信。
(二)、證人即被告己○○於本院審理中證稱：在97年9 月7 日晚上
    9 時50分癸○○跟我聯絡，叫我帶甲○到運動公園，癸○○
    說有些事情要講，要問我跟甲○感情的事情，我是甲○的乾
    哥哥，不是男女朋友關係，我有老婆，甲○介入我們「會」
    的事情，癸○○約我老婆一起出來，也是感情的事情，說她
    介入我們夫妻的事。我下班就過去載甲○，那時候下午，去
    運動公園要談二件事情，一件是我跟我老婆的事情，一件事
    我跟癸○○那個「會」的事情。走到公園，有人從後面打我
    的手，叫我回車上，說要把手機、記事本拿給癸○○，癸○○說要刪除裡面的相片、他妹妹恐嚇甲○的檔案後就還給她
    ，沒有想到事後癸○○沒有還給甲○，甲○下車當時甲○包
    包在我車上我有把包包裡面的的記事本、手機拿出來，我沒
    有想到癸○○沒有還給甲○。我跟甲○到運動公園時，是手
    牽手，癸○○叫我去我的車上拿他要手機、記事本我就離開
    ，因為癸○○在電話裡面跟我講，所以我去時就叫甲○把東
    西放在車上後，就去散步。甲○只是配合把手機一支放在車
    上，另一支拿走，我沒講到記事本，我有叫甲○這樣做，所
    以我騙甲○，癸○○說要把它恐嚇錄音、大頭照刪除，我知
    道是感情糾紛，癸○○喜歡甲○，甲○不喜歡他，我不知道
    癸○○沒有還給甲○。整個案子是癸○○策劃，癸○○打電
    話給我時候，說要約甲○講事情，我帶甲○到現場，有丙○○、壬○○把甲○圍起來，我沒有看到，後面有人打我的手
    ，我不知是誰打我的手，一打完之後人才出來，我到現場沒
    有看到人；癸○○叫我去車上拿記事本、手機，就把甲○留
    在那邊，他們要談事情，癸○○說自己要問他，我就不知道
    ，我走掉就去拿手機、記事本，手機、記事本放在車上，我
    就把車子開在外面等，等癸○○打電話給我，我又回到現場
    ，我就拿甲○的包包放在她腳下，就走了，有看到甲○被打
    、潑油漆，那是臨時潑上去，我也嚇到，我當時不敢處理，
    是癸○○把丙○○拉到現場去，他說這個女孩，讓你們夫妻
    感情不好等語（本院卷第83-86 頁）。證人即被告癸○○於
    本院審理中亦結證：我們當初討論要去那邊對質，是己○○
    提議的，己○○說要帶丙○○跟甲○去運動公園對質，說甲○有管到我們互助會，己○○有說甲○有唆使他人打我、要
    跟甲○分手，因為他老婆要自殺、到運動公園去等他載甲○
    過來，載甲○過來整個過程是己○○策劃，不是我策劃的，
    己○○把甲○載到現場是他自己離開，潑油漆是我自己臨時
    起意，我沒有打甲○，其他人抓住甲○的手也是臨時的，因
    為他們進來手牽手，他太太生氣，我們就圍過去。乙○○抓
    住甲○的手（當庭指認）有三個人出手毆打甲○，就是其他
    三個女性被告。甲○沒有掙扎，跟乙○○在地上扭成一團，
    己○○與甲○有來往，己○○曾經對我說沒有甲○他活不下
    去，我氣甲○，因為她在中間挑撥，我去運動公園之前，當
    天中午有跟己○○聯絡，討論的內容就是晚上要對質，沒有
    說到要打甲○。晚上到運動公園去，己○○叫我來，他說人
    叫好了，我只要去運動公園就好，我知道丙○○會去，我們
    當天中午在線上就有講，己○○先跟我說要去談判，要講他
    們夫妻的事情，問我要不要去，我本來是提議到別的地方，
    己○○說到運動公園比較好等語在卷（本院卷第86-90 頁）
    。證人即被告丙○○於本院審理中結證：97年9 月7 日晚上
    9 點到10點有到永豐村永豐路的運動公園，因為那天是我母
    親生日，癸○○就開車去我母親那邊，之前我懷疑己○○與
    甲○有曖昧關係，癸○○開車帶我去抓他們二人，所以我就
    過去，癸○○說己○○與甲○有曖昧，要去抓她二人，時間
    是當天晚上九點，他有跟我說己○○、甲○等一下會去那裡
    ，我們沒有事先討論，是癸○○說的，才知道己○○跟甲○
    會到運動公園，我們到運動公園之後並沒有看到己○○、甲○，是等一下才看到我先生己○○、甲○手拉手走進來，那
    時候我沒有動作，我先生看到我有離開，我不知道為何離開
    ，是後來才知道癸○○叫他去車上拿甲○的東西，我們要走
    時候，癸○○有問己○○東西有無拿到；我請問甲○為何私
    底下見面還手拉手，一開始甲○不回答，我就說妳們有交往
    我不會怎麼樣，甲○回答口氣不好，我有打她一把掌，妳看
    到她們二人手拉手走進到，到妳動手打她，時間五分鐘，癸○○抓住甲○的手，我忘記另外一個人是誰抓住她的手，之
    後我叫她放手，她有放掉癸○○抓甲○的手，是怕她跑掉，
    現場有我、癸○○、壬○○、乙○○、辛○○、還有一個小
    姐，我打甲○二巴掌，癸○○罵她，好像是欺騙他感情的代
    價，後來他就喊了一聲走，對她潑油漆，乙○○好像有拉扯
    她的頭髮，二人算是互毆，二人都有跌倒，壬○○打她的背
    部。現場甲○手機響起來，是壬○○先拿起來，後來壬○○
    交給癸○○手上，我有看到。甲○手機突然響起來，她想要
    看，我們沒有講好誰要去拿手機，我到現場看到那個畫面，
    很難過，看到己○○與甲○手牽手走進來，甲○在運動公園
    時，下車到現場後大約過五分鐘手被抓住，她是被先抓住，
    我再質問她，一個是癸○○、另一個忘記是壬○○還是乙○○。壬○○拿甲○身上的手機，甲○的手並沒有被抓住，是
    甲○從她自己口袋拿出來交給壬○○，壬○○看了問是誰打
    的，最後電話交給癸○○壬○○交電話給癸○○是快離開現
    場的前五分鐘，甲○的手機響，剛好我們差不多要離開，甲○自己拿給壬○○，壬○○看了問是誰打的，就把電話交給
    癸○○，因為癸○○說給他。我們離開運動公園的時候，我
    有看到己○○把手機交給癸○○，我問癸○○，己○○跑去
    那裡，他就叫己○○回來把手機交給癸○○，己○○問東西
    有沒有拿到，癸○○比說放在口袋，己○○真的有拿一個東
    西給他，手機我不確定，這個東西可能是筆記本，他們講話
    距離我有一段距離。事發前一個多月知道甲○與我先生有染
    ，當天癸○○跟我說帶我去抓，並沒有說地方在那裡，是己○○跟甲○有約，叫我去，在事發前一個月，己○○說甲○
    只是他妹妹而已，沒有說他們有什麼關係，我沒有事先跟己○○約好，到了現場大家只有抓住甲○的手，那時候我太激
    動，這之前我跟甲○通過電話，叫我要相信她，是哥哥與妹
    妹的關係，我看到並不是這樣等語（本院卷第109-114 頁）
    。證人壬○○於本院審理中亦結證：那天差不多九點時我姐
    姐打電話給我，說我姊夫會去運動公園，我去看一下是真的
    ，我姊夫是跟他人在一起，她說姊夫他們會去運動公園，我
    跟去看看是否真的，到運動公園之後，看到我姊夫跟甲○的
    手牽在一起走進來，我們先到，己○○、甲○後到，接下來
    姐姐問甲○為何要騙她，我有抓住甲○的手，我不知道姊夫
    跑去哪裡，我也有踢甲○，因為甲○講話不客氣，怎麼問都
    說沒有，是我姐姐問甲○話，我姐姐有動手，先打她一巴掌
    ，問差不多三到五分鐘才動手，乙○○也有抓她的手，癸○○在旁邊，抓住甲○的手是怕她跑掉，只是輕輕抓住她的手
    ，並沒有一直要抓住她的手，抓住她的手是要問她事情，我
    有拿她的手機，因為姐姐說她會錄音那些有的沒有，那時候
    手機在響，是我叫甲○先拿出來給我，我拿看一下是誰打的
    ，準備要還甲○，癸○○就說手機給他，我才拿給癸○○；
    剛好那時候手機在響，甲○先拿出來一半，我接手過來，我
    看一下之後，癸○○叫我把手機拿給他，我也不知道他拿手
    機做什麼，我姐姐說甲○會錄音，裡面有照片要刪掉或者怎
    樣。癸○○在運動公園有罵甲○、潑油漆，整件事情是癸○○主導的，我抓甲○左手，乙○○抓右手，不到二分鐘，她
    手機就響，我們就放手，我們要走的時候，我有看到己○○
    回到運動公園，至於回來要做什麼我不清楚。我們要走之前
    ，癸○○要潑油漆，大家都有聽到癸○○對甲○說整件事情
    都是他主導，這是真的我們沒有說謊，我姊姊在電話裡面就
    跟我說他們要去運動公園等語（本院卷第114-117 頁）。證
    人乙○○於本院審理中亦結證：97年9 月7 日九點或十點有
    去永豐路的運動公園，我姐姐丁○○要出去，車子不夠載，
    就給癸○○載，我姐姐也不知道要去那裡，我不知道要去運
    動公園，我只知道壬○○跟我姐姐要出去，問我們要不要一
    起去，沒有說要去做什麼，我沒有問她，我認為應該沒有要
    幹什麼。到運動公園之後，看到己○○跟甲○手牽手進來，
    我要抓甲○的手，抓不到，甲○跑給我追，癸○○幫我抓住
    甲○的手，癸○○擋在甲○前面，甲○有嚇到，癸○○說甲○會跑掉，叫我去抓，是在公園的時候，癸○○跟我說一些
    事情，說他有帶油漆，說甲○欺騙他的感情，她來的時候要
    抓住她，癸○○說抓住她要問她事情，癸○○就沒有說其他
    的事情了，丙○○有先跟甲○說話，說為何要騙她之類的話
    ，甲○就說沒有沒有，丙○○有打甲○一個耳光，壬○○就
    是手機響時候，甲○拿到一半，壬○○就向甲○拿手機，我
    跟甲○拉扯，壬○○有踢甲○一腳，壬○○手機交給癸○○
    ，我抓甲○手沒有很久，她拿手機，我就放開，我抓她大約
    五分鐘，她說要拿手機，我就放開，走了之後忘記他講什麼
    ，講很大聲，我看到己○○不知道丟什麼東西放在地上，好
    像是包包，不知道是誰的包包，在運動公園癸○○叫我抓住
    她，怕她跑掉，其他沒有交代什麼等語（本院卷第117-120
    頁）。依上開證人即被告丙○○、乙○○、壬○○、己○○
    、癸○○之證述，亦足以認定本件係先由被告己○○以接送
    甲○下班為由，將甲○帶至運動公園，再由被告丙○○質問
    甲○與己○○間之感情等事，壬○○、乙○○、癸○○分別
    抓住甲○之左、右手，其間丙○○、乙○○各打甲○2 個耳
    光，壬○○以腳踢甲○背部，丙○○等四人並將甲○圍住，
    不讓甲○離開，嗣甲○手機響起，壬○○將手機取出交給癸○○，癸○○取走手機後，以預藏之白色水泥漆潑向甲○後
    離去。又本件係被告癸○○所主導，亦據證人壬○○於本院
    審理中結證明確。綜上所述，本件係因被告己○○與甲○疑
    有婚外情之感情糾紛，被告癸○○欲追求甲○未果，主導由
    丙○○與甲○對質，並由被告己○○等五人共同對甲○實施
    上開強制犯行等情，堪以認定。
(三)、此外，復有扣押物品目錄表、診斷證明書各1紙、照片23張
    附卷可證，並有被告癸○○所有之虹牌白色水泥漆一瓶扣案
    可資佐證，本件事證明確，被告己○○、癸○○、丙○○、
    乙○○、壬○○等五人以強暴方式妨害人行使權利之犯行，
    均堪認定。
三、公訴意旨雖以被告己○○、癸○○共同意圖為自己不法之所
    有，基於強盜之犯意聯絡，欲取得甲○之手機2 支與記事本
    1 本，以上開強暴行為，至使甲○不能抗拒而取其手機2 支
    及記事本1 本，而認被告己○○、癸○○係涉犯刑法第328
    第1項 之強盜犯行。按刑法第328 條第1 項之強盜罪，主觀
    上須有為自己或第三人不法所有之意圖，客觀上則須以強暴
    、脅迫、藥劑、催眠術或他法，至使不能抗拒而取他人之物
    或使其交付為構成要件。被害人甲○係由被告己○○駕車載
    至運動公園，由己○○向甲○佯稱至運動公園散步，甲○遂
    將皮包放在己○○之車上，皮包內除有手機1 支、記事本外
    ，尚有現金及信用卡，己○○係趁癸○○、丙○○、乙○○
    、壬○○圍住甲○時，返回車上取走放在車上皮包內之手機
    與記事本，並於事後將皮包丟在甲○身旁後離去，業據甲○
    與己○○分別於本院審理中結證明確。則上開置於己○○車
    上之手機及記事本已離開甲○之占有，己○○趁甲○下車時
    取走，並非甲○在遭丙○○等人圍住時當場取走，與上開強
    盜罪之構成要件已有不符。又甲○遭癸○○、丙○○、乙○○、壬○○等四人圍住時，固遭丙○○、乙○○、壬○○等
    人毆打，並被抓住左右手，惟甲○係因丙○○等人突如其來
    的舉動嚇到，其並未掙扎，亦未嘗試逃跑，且乙○○等人抓
    住甲○左右手、圍住甲○之時間未逾十分鐘，丙○○、癸○○與甲○理論完，即放開甲○等情，業據甲○、丙○○、乙○○、壬○○等人於本院結證明確，依當時客觀情形，被告
    丙○○、乙○○、壬○○、癸○○等人對甲○施強暴行為時
    ，甲○顯然尚未達到不能抗拒之程度。況被告五人顯係欲取
    走甲○之手機，將手機及記事本內之資料刪除，並無將手機
    及記事本據為己有之為自己不法所有之意圖，此觀諸己○○
    事後將甲○所有，內有現金、信用卡之皮包丟在甲○身旁，
    亦足認被告五人並無為自己或第三人不法所有之意圖，且被
    告等五人經查獲後，經警員至癸○○、己○○之住處搜索，
    亦未查獲上開手機及記事本，有屏東縣政府警察局分局潮州
    分局搜索筆錄2 份附警卷可按，是己○○、癸○○並非為自
    己或第三人不法所有之意圖甚明，被告己○○、癸○○所為
    與刑法第328 條第1 項之強盜罪之構成要件尚屬有間，自不
    構成強盜罪甚明。
四、核被告己○○、癸○○、丙○○、乙○○、壬○○五人所為
    ，均係刑法第304條第1項之強制罪。被告己○○、癸○○部
    分，公訴意旨認係犯刑法第328條第1項之強盜罪嫌，尚有未
    洽，惟起訴之社會基本事實同一，起訴法條應予變更，又被
    告五人係以強暴之行為圍住甲○阻止其離開，係以強暴妨害
    人行使權利，而非使人行無義務之事，公訴意旨認係使人行
    無義務之事，容有未洽，惟此係犯同一法條之罪，自無庸變
    更起訴法條。又按共同正犯之意思聯絡，不限於事前有所協
    議，其於行為當時，基於相互之認識，以共同犯罪之意思參
    與者，亦無礙於共同正犯之成立，本件被告丙○○、乙○○
    、壬○○三人與己○○、癸○○二人雖於事前並未謀議對甲○施強暴之行為，惟於己○○攜同甲○至運動公園後，被告
    丙○○、乙○○、壬○○、癸○○共同對甲○施強暴行為妨
    害甲○行使權利，足認被告五人，已有犯意聯絡及行為分擔
    ，均應論以共同正犯。爰審酌被告丙○○、乙○○、壬○○
    、己○○均無犯罪前科，素行良好，有臺灣高等法院被告前
    案紀錄表4 份附卷可按，被告癸○○欲追求甲○未果而以此
    強暴行為妨害甲○行使權利，被告丙○○係因其夫己○○與
    甲○有婚外情，壬○○係丙○○之妹，乙○○係丙○○之朋
    友，因甲○介入被告丙○○與己○○之婚姻，丙○○與甲○
    理論時，一時氣憤而為本件犯行，行為固屬失當，惟惡性尚
    輕，被告己○○、癸○○因與甲○間有感情糾紛，癸○○甚
    至事前準備水泥漆，於離開時潑灑甲○，甲○因此所受之傷
    害，被告五人犯後已與甲○達成民事和解有本院調解筆錄一
    份在卷（本院卷第47頁）可按，態度良好等一切情狀，分別
    量處如主文所示之刑，並均諭知如易科罰金之折算標準。又
    被告丙○○、乙○○、壬○○三人前均未曾因故意犯罪受有
    期徒刑以上刑之宣告，有台灣高等法院被告前案紀錄表3份
    附卷可稽，且犯後已與被害人甲○達成和解賠償損害，有本
    院調解筆錄一份在案可明，因一時失慮致罹刑章，其經此偵
    審程序及刑之宣告，當知所警惕無再犯之虞，因認對其所宣
    告之刑以暫不執行為適當，爰併依刑法第74條第1 項第1款
    之規定，各諭知被告丙○○、乙○○、壬○○緩刑2 年，以
    勵自新。至扣案之虹牌白色水泥漆一瓶，係被告癸○○所有
    ，且為供本案共同犯罪所用之物，應依刑法第38條第1 項第
    2 款宣告沒收。
、公訴不受理部分
一、公訴意旨另認被告丙○○、乙○○、壬○○於97年9 月7 日
    晚上9 時50分許，在上開運動公園內抓住甲○手臂，丙○○
    、壬○○分別站在甲○前、後方，丙○○以打甲○2 個耳光
    、乙○○以打甲○2 個耳光及拉頭髮、壬○○以腳踢甲○背
    部3下 ，致甲○摔倒而受有左膝及左腳多處擦傷之傷害，因
    認被告丙○○、乙○○、壬○○另涉犯刑法第277 條第1 項
    之傷害罪等語。
二、按告訴乃論之罪，告訴人於第一審辯論終結前，得撤回其告
    訴；又告訴經撤回者，法院應諭知不受理之判決，刑事訴訟
    法第238 條第1 項，及第303 條第3 款定有明文。
三、本件被告丙○○、乙○○、壬○○因傷害案件，經檢察官提
    起公訴，認被告3人係犯刑法第277條第1項之傷害罪。依同
    法第287條前段之規定，須告訴乃論。茲本院於審理中據告
    訴人甲○聲請撤回對被告丙○○、乙○○、壬○○之告訴，
    有撤回告訴狀一紙在卷足憑（本院卷第48頁），揆諸前開說
    明，應另為諭知不受理之判決。
據上論斷，應依刑事訴訟法第299條第1項前段、第300條、第303
條第3款，刑法第28條、第304條第1項、第74條第1項第1款、第
38 條第1項第2款，刑法施行法第1條之1，判決如主文。
本案經檢察官林圳義到庭執行職務。
中    華    民    國    99    年    10    月    19    日
                  刑事第一庭  審判長法  官  潘正屏
                                    法  官  黃紀錄
                                    法  官  涂裕洪
以上正本證明與原本無異。
如不服本判決應於收受本判決送達後十日內向本院提出上訴書狀
，其未敘述上訴理由者，並得於提起上訴後十日內向本院補提理
由書狀（均須按他造當事人之人數附繕本）「切勿逕送上級法院
」
中    華    民    國    99    年    10    月    19    日
                                    書記官  卓春成
附錄本案論罪科刑法條全文
中華民國刑法第304條第1 項
以強暴、脅迫使人行無義務之事或妨害人行使權利者，處 3 年以
下有期徒刑、拘役或3 百元以下罰金。

司法院資訊處製作；財團法人民間司法改革基金會備份。
